臺灣士林地方法院刑事判決　　　　　　　　　　　　　九十一年度訴字第三三七號
　　公　訴　人　臺灣士林地方法院檢察署檢察官
　　被　　　告　乙○○
　　指定辯護人　本院公設辯護人　姜惠如
右列被告因偽造有價證券案件，經檢察官提起公訴（九十一年度偵緝字第三二七號）
，本院判決如左：
    主  文
乙○○連續意圖供行使之用，而偽造有價證券，處有期徒刑壹年捌月，緩刑貳年。
偽造之台北國際商業銀行北投分行、帳號000000000號、票號ＱＣ0000
000、ＱＣ0000000號、發票日民國九十年一月三十一日、九十年二月二十
八日、面額新台幣肆拾捌萬玖仟佰拾玖元、拾貳萬零貳佰元之支票貳紙，均沒收
。
    事  實
一、乙○○明知支票非經真正發票人授權，不得任意簽發使用，竟基於行使偽造私文
    書及意圖為自己不法所有之概括犯意，明知自己經濟狀況不佳，已無清償能力，
    為取信甲○○，以便順利詐得借款，並基於意圖供行使之用而偽造有價證券之概
    括犯意，先於某不詳時、地取得以往任職過之耀新實業有限公司（起訴書誤載為
    耀新股份有限公司，下稱耀新公司）及其奇電業股份有限公司（下稱其奇公司）
    因遷往大陸投資所棄置之公司章各一枚後，繼而於民國（下同）八十九年七月間
    某日，自丙○○處取得已蓋妥發票人丙○○印章之付款人為臺北國際商業銀行北
    投分行、帳號為000000000號、支票號碼各為ＱＣ0000000號及
    ＱＣ0000000號之空白支票二張，再各於九十年一月三十一日、九十年二
    月二十八日（起訴書誤繕為八十九年十二月間），未經丙○○同意，在臺北市○○區○○街四一八號原住處內，連續於前開空白支票上偽填票面金額各為新臺幣
    （下同）四十八萬九千三百十九元、三十二萬零二百元，憑票支付欄內填載其奇
    公司，發票日（起訴書誤載為到期日）填載為九十年一月三十一日及九十年二月
    二十八日，並盜用耀新公司印章加蓋於前開支票發票人欄內各一次而偽造形式上
    由丙○○擔任負責人之耀新公司簽發予其奇公司之支票二紙，隨即於同址在前開
    支票發票日之時間，在該二張支票背面，未經其奇公司授權，盜蓋其奇公司印章
    而偽造其奇公司背書之私文書，足生損害於其奇公司，旋先後於前揭支票發票日
    持往臺北縣新店市○○路○段二一八巷四號三樓甲○○所開設之工廠處向不知情
    之甲○○借款而行使之以供為借款之擔保，足生損害於甲○○及其奇公司，並以
    此詐術使甲○○陷於錯誤，因而分別貸予乙○○各四十七萬九千五百三十三元及
    三十一萬三千七百九十六元（即預扣利息各九千七百八十六元及六千四百零四元
    ，起訴書誤載為同額現金）。嗣因甲○○於屆期提示前揭支票，均因存款不足而
    遭退票，遂持支票向發票人丙○○催討，始為丙○○查悉上情，甲○○因而得知
    受騙。
二、案經丙○○訴由台北市政府警察局北投分局報請臺灣士林地方法院檢察署檢察官
    偵查起訴。
    理  由
一、右揭事實，業據被告乙○○於偵審中坦承不諱，核與告訴人丙○○於警訊時及偵
    查中、被害人甲○○於警訊時、偵查及本院審理中證述之情節均相符，並有被告
    偽造之支票及退票理由單各二紙（附於臺灣士林地方法院檢察署九十年度偵字第
    一一七九二號偵查卷第十四頁至第十五頁，記載發票日各為九十年一月三十一日
    及九十年二月二十八日，金額各為四十八萬九千三百十九元及三十二萬零二百元
    ，正面及反面各蓋有丙○○及耀新公司章、其奇公司章，退票理由均載存款不足
    ，並均有提示人甲○○背書）、臺灣士林地方法院檢察署公務電話紀錄表（附於
    同署九十一年度偵緝字第三二七號偵查卷第二十三頁，記載甲○○呈報支票所借
    金額預扣利息分別是四十八萬九千三百十九元預扣九千七百八十六元，三十二萬
    零二百元預扣利息六千四百零四元），足徵被告之自白與事實相合，本件事證明
    確，被告犯行均堪以認定，應予依法論科。
二、查支票係有價證券，被告乙○○未經發票人即耀新公司及丙○○之同意在支票發
    票人欄上盜用耀新公司印章使丙○○形式上成為耀新公司負責人而簽發支票之行
    為，核係犯刑法第二百零一條第一項意圖供行使之用而偽造有價證券罪；又支票
    上之背書，係發票後之另一票據行為，被告乙○○在其偽造之支票背面，盜用其
    奇公司印章偽造其背書，自足以生損害於其奇公司，依最高法院五十九年台上字
    第二五八八號判例見解，核係另犯刑法第二百十六條、第二百十條之行使偽造私
    文書罪；再被告乙○○以偽造有價證券即支票供作擔保，向甲○○借款之行為，
    則其借款之行為，為行使有價證券以外之另一行為，參照六十二年二月二十日最
    高法院六十二年度第一次刑事庭庭長會議決定（一），係另成立刑法第三百三十
    九條第一項之詐欺取財罪。又被告在支票上盜用耀新公司印章，係偽造有價證券
    之階段行為，復被告偽造有價證券後持向甲○○作為借款債務擔保，其行使偽造
    有價證券之低度行為，已為高度之偽造行為所吸收，至盜用其奇公司印章為偽造
    私文書（背書）之部分行為，偽造後又持以行使，偽造之低度行為，已為高度之
    行使行為所吸收，均不另論罪。又被告前後二次偽造有價證券、二次詐欺取財、
    二次行使偽造私文書之行為，時間緊接，所犯構成要件相同之罪名，顯均係基於
    概括之犯意反覆為之，應分別依連續犯之規定以一罪論，並依法均加重其刑。再
    被告所犯前開三罪間，具有方法結果之牽連關係，應從一重之偽造有價證券罪處
    斷。至公訴人雖漏未就被告詐欺取財犯行一併起訴，惟此犯行與已起訴部分既具
    有牽連犯之裁判上一罪關係，為起訴效力所及，本院自得併予審究，附此敘明。
    第查被告因需款孔急，一時短於思慮而偽造票據、背書借款，然事後已主動尋求
    和解，並已給付部分款項，業經被害人甲○○於審理時到庭證述明確，足認被告
    乙○○已有誠意清償債務，參以被告乙○○犯後態度尚稱良好，及其需扶養二子
    等情，是其犯罪之情狀，在客觀上尚足以引起一般同情，若宣告處以偽造有價證
    券罪之法定最低刑度有期徒刑三年，猶嫌過苛，情輕法重，爰依刑法第五十九條
    規定，減輕其刑。審酌被告無犯罪前科，素行良好，及其犯罪之動機、目的、手
    段、所生危害、犯後態度等一切情狀，量處如主文所示之刑，以資懲儆。末查，
    被告前未曾受有期徒刑以上刑之宣告，此有臺灣高等法院被告全國前案紀錄表存
    卷可按，其因一時失慮，致罹刑典，事後已供認犯行，深具悔意，經此次教訓，
    當知所警惕，信無再犯之虞，本院綜核其個人及家庭環境各情，因認其所受刑之
    宣告以暫不執行為適當，故併諭知緩刑二年，以勵自新。
三、按「支票上偽造之印文、署押，已因支票之沒收而包括在內，第一審竟重為沒收
    之諭知，原審未予糾正，均屬違法。」，最高法院六十三年台上字第二七七０號
    判例可資參照；次按「偽造之背書簽名附屬於偽造支票之上，無法分開，支票既
    已沒收，附屬於該支票上之偽造簽名自不必再依刑法第二百十九條贅為諭知沒收
    。」，最高法院五十九年台上字第七八四號判例亦有明揭。查本件偽造如事實欄
    所示之支票二紙雖未扣案，但尚無證據證明業已滅失，故依刑法第二百零五規定
    均予宣告沒收；至其上所盜用之耀新公司印章、其奇公司印章，因各該支票已宣
    告沒收，自無庸再諭知沒收，併予說明。
據上論斷，應依刑事訴訟法第二百九十九條第一項前段，刑法第五十六條、第二百零
一條第一項、第二百十六條、第二百十條、第三百三十九條第一項、第五十五條、第
五十九條、第七十四條第一款、第二百零五條，罰金罰鍰提高標準條例第一條前段，
判決如主文。
本案經檢察官曾淑華到庭執行職務
中      華      民      國     九十一     年      八     月     十三    日
                                      臺灣士林地方法院刑事第三庭
                                          法  官  李  育  仁
右正本證明與原本無異。
如不服本判決，應於判決送達後十日內，向本院提出上訴狀。
                                          書記官  李  家  敏
中      華      民      國     九十一     年      八     月    二十一   日
附錄本案判決依據之法條：
刑法第二百零一條第一項：
  意圖供行使之用，而偽造、變造公債票，公司股票或其他有價證券者，處三年以上
  十年以下有期徒刑，得併科三千元以下罰金。
刑法第二百十條：
  偽造、變造私文書，足以生損害於公眾或他人者，處五年以下有期徒刑。
刑法第二百十六條：
  行使第二百十條至第二百十五條之文書者，依偽造、變造文書或登載不實事項或使
  登載不實事項之規定處斷。
刑法第三百三十九條第一項：
  意圖為自己或第三人不法之所有，以詐術使人將本人或第三人之物交付者，處五年
  以下有期徒刑、拘役或科或併科一千元以下罰金。
